臺灣高雄地方法院民事判決　九十三年度訴字第一一七號
　　原　　　告　乙○○
　　　　　　　　歐元君
　　兼右二人　　庚○○
　　訴訟代理人
　　被　　　告　丁　○　　　住.
　　　　　　　　己○○　　　住.
　　被　　　告　塑化汽車貨運股份有限公司
　　　　　　　　　　　　　　設.
　　法定代理人　戊○○　　　住.
　　訴訟代理人　甲○○　　　住台北市○○○路二○一號
　　　　　　　　丙○○　　　住.
右當事人間請求損害賠償事件，經本院於民國九十三年二月二十日言詞辯論終結，判
決如左：
    主      文
被告丁○應分別給付原告歐元君、乙○○、庚○○新台幣拾萬零肆仟捌佰肆拾元、
拾萬零捌仟玖佰捌拾元、壹拾萬元及自民國九十二年十二月二十五日起至清償日
止按週年利率百分之五計算之利息。
原告其餘之訴駁回。
訴訟費用由被告丁○負擔五分之二，餘由原告負擔。
本判決關於原告勝訴部分得假執行。
原告其餘假執行之聲請駁回。
    事實及理由
一、本件原告起訴主張被告丁○明知汽車駕駛人飲用酒類後不得駕車，其竟於民國九
    十二年六月二十三日下午七時許，在酒後（每公升零點二一毫克以上）仍駕駛車
    牌號碼ＵＴ－六三二六號自用小客車沿高雄縣鳥松鄉○○路內側快車道由北往南
    方向行駛，嗣在途經該路三四四號「三六九家具」附近時，即因疏未注意車前狀
    況且超速行駛而撞及適於其前並在該路內側快車道中隔島缺口附近暫停等待向左
    迴轉至對向車道之由原告歐元君駕駛並附載原告乙○○之原告庚○○所有車牌號
    碼ＹＯ－一二九０號自用小客車尾部，並致該車失控往左滑行而遭適由對向違規
    超速行駛於內側快車道之由被告塑化汽車貨運股份有限公司（下稱塑化公司）受
    僱人即被告己○○所駕駛之車牌號碼九二五--ＧＭ號聯結車撞及，使原告歐元君
    因此受有頭部外傷合併前額瘀傷、左膝挫傷、胸部挫傷、頸部挫傷等傷害，原告
    乙○○因此受有前胸挫傷、頸椎傷害等傷害，而原告歐元君、乙○○業因上開傷
    害而各花費醫療費用新台幣（下同）二千二百八十元、二千五百八十元，且並已
    支出往返復健之交通費各二千五百六十元、四千八百元，又原告歐元君原預定參
    加同年七月十五日舉辦之教師考試，因該車禍受傷而無法參加，且腦震盪迄今仍
    留下車禍之恐懼症，身心俱受重大創傷，而乙○○原係從事珠寶生意，迄今仍受
    頸椎受傷之劇烈痛苦及僵硬，原告歐元君、乙○○依法自得請求精神慰撫金各六
    十萬元、七十萬元，另原告乙○○於事發後即支出汽車拖吊費一千五百元，而原
    告庚○○所有上開車輛經估修後須支出三十七萬四千六百六十五元始能修復，今
    被告己○○、丁○於系爭車禍既均有過失而應負共同侵權行為之連帶賠償責任，
    而被告塑化公司為被告己○○之僱用人，其就此侵害自應與其受僱人共負連帶賠
    償之責，為此乃依侵權行為損害賠償請求權請求判令被告應連帶給付原告歐元君
    、乙○○、庚○○各六十萬四千八百四十元、七十萬七千三百八十元、三十七萬
    四千六百六十五元及均自起訴狀繕本送達之翌日即被告丁○自九十二年十二月二
    十五日起、被告己○○、塑化公司自同年月二十六日起至清償日止按年息百分之
    五計算之利息，並願供擔保請准為假執行之宣告。
二、被告丁○於原告主張之事實不予爭執，惟以原告請求金額過高無力賠償之語為辯
    。
三、被告己○○、塑化公司則以被告己○○於事發時之行車時速，依該車之行車記錄
    表所示僅為四十七公里而遠低於該處之限速六十公里，而當時其行經上開路段時
    乃因外側車道上適停有一貨車正卸傢俱，為確保行車安全，其乃超越該貨車而由
    外側車道變換至內側車道行駛，被告己○○之駕駛行為自無原告所指之超速或違
    規行駛於內側車道情事，且縱認被告己○○行駛內側車道有違交通安全法規，惟
    依客觀審查，該車行駛內側車道通常並不會引致上開連環車禍，其行駛於內側車
    道與原告之受傷或財物損失自無相當之因果關係，被告塑化公司就此自亦無庸負
    何僱用人之連帶賠償責任，原告請求自屬無據，爰聲明求為判決駁回原告之訴及
    假執行之聲請，如受不利之判決，並願供擔保請准為假執行之宣告。
四、本件原告主張被告丁○於上開時日在酒後（每公升零點二一毫克）駕駛車牌號碼
    ＵＴ－六三二六號自用小客車沿高雄縣鳥松鄉○○路內側快車道由北往南方向行
    駛途經該路三四四號「三六九家具」附近時，因疏未注意車前狀況而撞及適在其
    前並在該路內側快車道中隔島缺口附近暫停等待迴轉至對向車道之由原告歐元君
    所駕駛並附載原告乙○○之原告庚○○所有車牌號碼ＹＯ－一二九０號自用小客
    車尾部，並致該車失控往左滑行而撞及適由對向行駛於內側快車道之由被告塑化
    公司受僱人即被告己○○所駕駛之車牌號碼九二五--ＧＭ號聯結車，使原告歐元
    君因此受有頭部外傷合併前額瘀傷、左膝挫傷、胸部挫傷、頸部挫傷等傷害，原
    告乙○○因此受有前胸挫傷、頸椎傷害等傷害等情，此有其等所提高雄縣政府警
    察局處理交通事故紀錄表、交通事故現場勘驗圖、道路交通事故現場圖、現場蒐
    證照片、診斷證明書、台灣省高屏澎區車輛行車事故鑑定委員會鑑定意見書等件
    在卷可證，而被告丁○並因上開事件而經本院認定其有未注意車前狀況之過失，
    而判處拘役五十九日嗣經確定乙節，亦有本院九十二年度交簡字第二二九九號刑
    事判決書在卷可憑，並經本院調閱上開刑事卷宗查明無訛，被告丁○於此亦不爭
    執，自應認原告此部分之主張為真實，今被告丁○就系爭車禍之發生既有前開過
    失，本件原告依侵權行為損害賠償請求權主張被告丁○就此應負損害賠償之責任
    ，依法洵屬有據。
五、按不法侵害他人之身體或健康者，對於被害人因此喪失或減少勞動能力，或增加
    生活上之需要時，應負損害賠償責任，又不法侵害他人之身體、健康、名譽、自
    由、信用、隱私、貞操，或不法侵害其他人格法益而情節重大者，被害人雖非財
    產上之損害，亦得請求賠償相當之金額，另負損害賠償責任者，除法律另有規定
    或契約另有訂定外，應回復他方損害發生前之原狀，前項情形，債權人得請求支
    付回復原狀所必要之費用，以代回復原狀，民法第一百九十三條第一項、第一百
    九十五條第一項、第二百十三條第一、三項分別定有明文。本件被告丁○乃因上
    開過失行為而致原告歐元君、乙○○受有前述傷害，且原告庚○○所有車輛亦因
    此而嚴重毀損，其就此自應負損害賠償責任，茲就原告所得請求之損害賠償金額
    計算如后：
    (1)、醫療費用部分：
        本件原告歐元君、乙○○因系爭車禍受傷後，乃於高雄醫學大學附設中和紀
        念醫院急診治療，嗣即於茂豐復健診所進行門診復健，期間計各支出醫療費
        用二千二百八十元、二千六百八十元乙節，此有醫療費用收據聯、醫療費用
        收據等件在卷可稽，而上開費用經核均屬醫療上必要之支出，依法自應予以
        准許。
    (2)、交通費用部分：
        本件原告歐元君、乙○○於傷後乃均至位高雄市三民區○○○路二二一號之
        茂豐復健診所進行復健各八次、十五次乙節，此有醫療費用收據、物理治療
        單等件在卷可憑，是原告歐元君、乙○○於傷後既有復健之需要，且其家中
        所用之上開汽車亦因系爭車禍而已毀損不堪使用，其自高雄市○○區○○路
        之住處前往三民區○○○路之診所就診，自有雇請計程車往返之必要，而原
        告歐元君、乙○○就此雖未提出單據為憑，惟高雄市之計程車原即無搭車開
        立收據之情事，然以左營區前至三民區之路途觀之，原告歐元君、乙○○以
        每次往返三百二十元計算，衡情應屬相當，原告歐元君、乙○○主張支出交
        通費各二千五百六十元、四千八百元，此部分自屬增加生活上需要之支出而
        依法應予准許。
    (3)、拖吊費用部分：
        本件原告乙○○於系爭車禍發生後因上開車輛車頭全毀，乃僱請拖車將系爭
        車輛自事發現場拖至車廠估修而花費一千五百元之拖吊費乙節，此有嘉雄汽
        車拖吊簽認單乙紙在卷可稽，是原告歐元君所駕上開車輛既於晚間之事故中
        全毀，其僱請拖吊車自現場將之吊往車廠待修，此之處理衡情自屬合理，且
        亦未超出常情而為正當，該費用之支出自屬增加生活上之需要，且亦為事實
        上之必要，原告乙○○所為之請求自應予以准許。
    (4)、精神慰撫金部分：
        本件原告歐元君乃因上開車禍而致受有頭部外傷合併前額瘀傷、左膝挫傷、
        胸部挫傷、頸部挫傷等傷害，原告乙○○則受有前胸挫傷、頸椎傷害等傷害
        而均歷經急診及多次復健等情已如上述，而原告歐元君、乙○○乃因前諸傷
        害導致頸部劇痛及僵硬而需長期復健，原告乙○○更須穿頸圈六週以為治療
        乙節，亦有茂豐復健診所診斷證明書等件在卷可憑，是原告歐元君、乙○○
        乃因被告丁○之過失肇事而致莫名受有前該傷害，且並因此而須長期復健診
        療，其等精神上自均受有莫大痛苦可堪認定；又原告歐元君為高雄醫學院化
        學系畢業，陽明大學生藥研究所碩士，現為高雄市光武國小代理教師，名下
        有投資乙筆，而原告乙○○為高中畢業，現從事玉石珠寶業，名下有嘉義市
        房地乙戶、投資三筆，另被告丁○為國中畢業，現職為工，名下僅有燕巢鄉
        房屋乙戶乙節，此有光武國小聘書、核薪通知書、財產歸戶清冊、偵訊筆錄
        等件在卷足參，並為兩造所不爭執，爰審酌兩造教育程度、經濟狀況、原告
        歐元君、乙○○傷害程度等一切情狀，認以原告歐元君、乙○○各請求之慰
        撫金六十萬元、七十萬元均屬過高，應各以三十萬元較為適當。
    (5)、車損部分：
        本件原告庚○○所有上開車輛（一九九五年八月出廠，八十五年二月八日發
        照，FIAT牌，PUNTO  60 SX SELECTA型，1242CC）於系爭車禍受損後，經車
        廠估修乃須三十七萬四千六百六十五元始得回復，而該車經喬聯汽車修護廠
        以車禍前之狀況估價，該車時值約在十萬元至十四萬元之間乙節，此有汽車
        行照、估價單、證明書等件在卷可稽，是原告庚○○所有上開車輛既因被告
        丁○之過失而嚴重受損，且該車輛於斯時之現值至多亦僅為十四萬元，該車
        自已因修復費用遠大於現值而已無回復原狀之價值，且原告庚○○就此亦迄
        未加以修繕，其自不得請求回復原狀之修繕費用而僅能請求被告賠償該車之
        現值損害，今原告庚○○所有上開車輛依卷附照片觀之，其外觀狀況良好，
        本院認該車於事發時之現值應以十三萬元較為適當，其於此範圍內之請求自
        屬有據。
    縱上所述，本件原告歐元君、乙○○、庚○○得請求被告丁○賠償之金額計各為
    三十萬四千八百四十元、三十萬八千九百八十元、十三萬元，從而本件原告歐元
    君、乙○○、庚○○請求被告丁○應給付上開金額及其遲延利息，依法洵屬有理
    由，自應予以准許，其逾此部分範圍外之請求即為無據，自應予以駁回。
六、本件原告另以被告塑化公司為被告己○○之僱用人，而被告己○○就系爭車禍之
    發生亦同有超速、行駛內側車道之過失，因認被告塑化公司、己○○應與被告丁○共負連帶損害賠償責任云云，惟此業經被告塑化公司、己○○所否認，而肇事
    路段之速限為時速六十公里，被告己○○於事發時之時速乃為四十七公里，其於
    事發前五分鐘內之時速亦均低於此數，另本件事發後，現場處理員警乃認原告歐
    元君及被告己○○均無肇事原因或違規而未掣單乙節，此有衛星定位行車管理系
    統之行車紀錄、道路交通事故調查報告表等件在卷可憑，是被告己○○於事發時
    雖在雙向四車道之內側車道行駛，且現場圖亦未顯示現場外側車道有無車輛或障
    礙物，然現場處理員警乃認其並無違規事由而未掣單，且事發現場對面即為傢具
    行，而被告己○○於行經該路段時時速亦顯偏低，顯見事發當時該路段之外側車
    道應有障礙無法順利通行之狀況，被告己○○所辯其乃因附近外側車道停有貨車
    卸貨始行駛於內側車道，且其亦均無超速行駛之語應有可採之處，況大型汽車無
    故行駛於內側車道亦僅係一般違規事項，其於一般情況之下通常並不致於會發生
    撞及分隔島外對向車道車輛之情事，是縱認被告己○○於事發當時乃係違規行駛
    於內側車道，惟此與原告歐元君所駕車輛之遭後車追撞以致肇事受損並無相當之
    因果關係，其於系爭車禍之發生自應無何肇事原因，此亦核與台灣省高屏澎區車
    輛行車事故鑑定委員會之鑑定結果相符（卷附鑑定意見書參照），今被告塑化公
    司之受僱人己○○於系爭車禍既無過失，其與其僱用人就此自無庸負侵權行為之
    損害賠償責任，原告請求其等應與被告丁○連帶給付上開金額及其遲延利息，依
    法洵為無據，自應予以駁回。
七、本件主文第一項係所命給付之金額未逾五十萬元之判決，依民事訴訟法第三百八
    十九條第一項第四款之規定，自應依職權宣告假執行，至原告敗訴部分，其假執
    行之聲請即失所依附，應予駁回。
八、據上論結，本件原告之訴為一部有理由，一無理由，爰依民事訴訟法第七十九條
    、第三百八十九條第一項第四款，判決如主文。
中　　　華　　　民　　　國　　九十三　　年　　　三　　　月　　　十二　　日
                              民事第五庭
~B法　官　黃　宏　欽
右為正本係照原本作成。
如不服本判決，應於判決送達後廿日內，向本院提出上訴狀並表明上訴理由，如於本
判決宣示後送達前提起上訴者，應於判決送達後十日內補提上訴理由書（須附繕本）。
中　　　華　　　民　　　國　　九十三　　年　　　三　　　月　　　十二　　日
~B法院書記官　史華齡
